【裁判字號】    97,台上,6139
【裁判日期】    971127
【裁判案由】    違反槍砲彈藥刀械管制條例
【裁判全文】
最高法院刑事判決            九十七年度台上字第六一三九號
上  訴  人  甲○○
選任辯護人  熊梓檳律師
            林堡欽律師
上列上訴人因違反槍砲彈藥刀械管制條例案件，不服台灣高等法
院台中分院中華民國九十五年二月二十三日第二審判決（九十四
年度上訴字第二六０二號，起訴案號：台灣台中地方法院檢察署
九十四年度偵字第一一四五五、第一三二八一號），提起上訴，
本院判決如下：
    主  文
原判決關於甲○○部分撤銷，發回台灣高等法院台中分院。
    理  由
本件原判決維持第一審依想像競合犯之關係，從一重論處上訴人
甲○○未經許可，無故製造可發射子彈具有殺傷力之改造手槍，
未遂罪刑，駁回上訴人在第二審之上訴，固非無見。
惟查：(一)、除法律另有規定外，實施刑事訴訟程序之公務員因違
背法定程序取得之證據，其有無證據能力之認定，應審酌人權保
障及公共利益之均衡維護，刑事訴訟法第一百五十八條之四定有
明文。是本條之適用，以實施刑事訴訟程序之公務員所取得之證
據係違背法定程序為前提。又有罪之判決書，應於理由內記載認
定犯罪事實所憑之證據，使事實理由兩相一致，方為合法。倘若
事實認定與理由說明互相齟齬，即有判決理由矛盾之違法，足以
構成撤銷之原因。本件原判決認定員警執行搜索，並查獲上訴人
之改造槍械用工具、彈簧條、撞針半成品等物；於理由內並說明
依據上訴人、證人即執行搜索人員蘇吉正於原審之陳述；上訴人
在搜索、扣押筆錄簽名及捺指紋，認定上訴人當場確係自願性同
意搜索，其選任辯護人主張搜索未經上訴人同意之辯解不足採取
等情（見原判決第四頁第五至七行、第二０行、第二六行起至第
五頁第二一行、第七頁第一五至二０行）。如果無訛，原判決似
認本件搜索程序符合刑事訴訟法第一百三十一條之一受搜索人自
願同意搜索之法定程序，核無違背法定程序取得證據之情事；惟
繼謂依刑事訴訟法第一百五十八條之四規定，本件員警取得之證
據，經審酌人權保障及公共利益之均衡維護，應認有證據能力云
云（見原判決第七頁二第一至八行）。有關本件搜索查獲之證據
，其證據之適格性，前後論述不一，有判決理由矛盾之違誤。(二)
、認定事實所憑之證據，須實際存在，就該案卷宗不難考見者，
始克當之。倘判決書內所記載之證據，與卷宗內筆錄或文件之內
容不相適合，則其判決之根據，實際上並不存在，自屬採證違法
。原判決認定上訴人於民國九十四年三、四月間，在台中市不詳
模型玩具店購得仿制式半自動手槍製造之金屬玩具槍一把，並將
該玩具槍塑膠槍管抽換為已貫通之鐵製槍管，欲製造為具殺傷力
之改造手槍，迨警查獲時，因改造槍枝技術未成熟而未完成（見
原判決第二頁(三)第三至六行、九至十一行，第三頁第四至六行）
；理由欄併謂有扣案具殺傷力之改造手槍為犯罪之證據。惟稽之
卷附搜索、扣押筆錄及扣押物品目錄表，並無查扣該槍枝之登載
（第一一四五五號偵查卷第七０至八二頁），檢察官起訴書記載
「甲○○改造之槍枝並未扣案，無法判斷是否具有殺傷力」（見
起訴書第二頁倒數第四至五行），依原審審判期日筆錄之記載，
所踐行之證據調查程序，亦無提示或令上訴人辨認該槍枝之調查
證據程序（見原審卷第八四頁背面），則所憑論處上訴人犯罪證
據之改造槍枝究否實際存在，即非無疑，原審未予究明，遽採取
該扣案具殺傷力之改造手槍為認罪之基礎，自與證據法則有違。
以上或為上訴意旨所指摘，或屬本院得依職權調查之事項，應認
原判決關於上訴人部分，有撤銷發回更審之原因。
據上論結，應依刑事訴訟法第三百九十七條、第四百零一條，判
決如主文。
中    華    民    國  九十七  年   十一   月  二十七  日
                      最高法院刑事第十二庭
                          審判長法官  石  木  欽
                                法官  陳  世  淙
                                法官  洪  佳  濱
                                法官  呂  丹  玉
                                法官  段  景  榕
      本件正本證明與原本無異
                                      書  記  官
中    華    民    國  九十七  年   十二   月    五    日
                                                      Ｅ


司法院資訊處製作；財團法人民間司法改革基金會備份。
